臺灣高等法院民事裁定  
110年度全字第25號
聲  請  人  王江鎮  



上列聲請人因與相對人黃麗芬間請求返還不動產等事件，聲請假
扣押，本院裁定如下：
    主  文
聲請人以新臺幣壹佰萬元為相對人供擔保後，得對於相對人之財
產在新臺幣壹仟萬元之範圍內為假扣押。但相對人如以新臺幣壹
仟萬元為聲請人供擔保後，得免為或撤銷假扣押。
聲請訴訟費用由相對人負擔。
    理  由
一、本件聲請意旨略以：兩造間原為夫妻，嗣於民國103年間調
    解離婚成立，伊請求相對人返還借名登記之不動產及分配夫
    妻剩餘財產差額新臺幣(下同)6290萬餘元，現繫屬於本院10
    9年度重家上字第25號審理中。詎相對人設於國泰世華銀行
    帳號：000000000000號帳戶(下稱系爭帳戶)自101年6月15日
    起至102年6月17日止，明顯減少存款408萬餘元，且自相對
    人於101年10月22日離家後迄至102年10月上旬，頻繁自系爭
    帳戶提款共42次，金額總計116萬元。復於103年1月分別向
    三商美邦人壽保險股份有限公司(下稱三商美邦人壽)、安聯
    人壽保險股份有限公司(下稱安聯人壽)解約，並領走三商美
    邦人壽之解約金209萬3,682元。相對人於離家後有將其財產
    為不利處分及惡意隱匿，致日後有不能強制執行或甚難執行
    之虞，伊願供擔保聲請就相對人之財產於1000萬元之範圍內
    為假扣押等語。
二、按請求及假扣押之原因，應釋明之；前項釋明如有不足，而
    債權人陳明願供擔保或法院認為適當者，法院得定相當之擔
    保，命供擔保後為假扣押。債權人之請求係基於夫妻剩餘財
    產差額分配請求權而聲請假扣押者，法院所命供擔保之金額
     不得高於請求金額之十分之一。民事訴訟法第526條第1項
    、第2項、第4項規定甚明；而此等規定依家事事件法第51條
    ，於家事訴訟事件準用之。至所謂假扣押之原因，依同法第
    523條第1項規定，係指有日後不能強制執行或甚難執行之虞
    者而言，並不以債務人浪費財產、增加負擔或為不利益處分
    ，致陷於無資力狀態，或將財產隱匿，或債務人逃匿無蹤等
    積極作為為限。而所稱之「釋明」，亦以使法院就某事實之
    存否，得到大致為正當之心證為已足。
三、經查：聲請人主張其依民法第1030條之1規定，得向相對人
    請求分配剩餘財產差額半數，經原法院判命相對人應給付6,
    784萬4,144元本息，有原法院107年度重家訴更ㄧ字第1號民
    事判決(見本院卷第51-61頁)可稽，足認其就請求之原因已
    提出相當之釋明。又聲請人主張：系爭帳戶自101年6月15日
    起至102年6月17日止，存款明顯減少408萬餘元，且相對人
    自101年10月22日離家後迄至102年10月上旬，頻繁自系爭帳
    戶提款共42次，金額總計116萬元；嗣於103年1月又分別向
    三商美邦人壽、安聯人壽解約，並領走三商美邦人壽之解約
    金209萬3,682元，有隱匿、處分財產，恐日後有不能強制執
    行或甚難執行之虞，亦據提出系爭帳戶明細、三商美邦人壽
    108年4月25日函、安聯人壽103年2月25日函(見本院卷第15-
    16頁、第19頁、第21頁、第23-24頁)，審酌相對人係於101
    年11月5日另案起訴離婚（見本院卷第57頁)，前揭行為有部
    分係在其提起離婚訴訟後，且提領金額已逾相對人及子女3
    人日常生活所需，堪認聲請人就相對人有積極處分財產之意
    圖與作為之假扣押原因已為部分釋明，使法院得薄弱之心證
    ，信其事實上主張大概如此，雖其釋明尚有不足，其復陳明
    願供擔保以補不足，本院自得酌定相當之擔保，准許聲請人
    供擔保後，對相對人之財產在1,000萬元範圍內為假扣押。
    並依家事事件法第51條準用民事訴訟法第527條規定，命相
    對人如為聲請人供擔保1,000萬元後，得免為或撤銷假扣押
    。至於聲請人雖曾於108年間主張對相對人有剩餘財產差額
    分配債權，聲請於1,230萬元範圍內假扣押相對人之財產獲
    准(見本院卷第41頁)，惟該假扣押裁定不具實質確定力，聲
    請人非不得在其主張之債權範圍內，分次聲請假扣押，是聲
    請人聲請本件假扣押並無重複聲請之虞，附此敘明。　　
四、據上論結，本件聲請為有理由，爰裁定如主文。
中　　華　　民　　國　　111 　年　　3 　　月　　17　　日
                       家事法庭
                        審判長法  官  胡宏文
                              法  官  陳筱蓉
                              法  官  楊雅清
正本係照原本作成。
如不服本裁定，應於收受送達後10日內向本院提出抗告狀，並應
繳納抗告費新臺幣１千元。
中　　華　　民　　國　　111 　年　　3 　　月　　17　　日
　　　　　　　　　　   　　　書記官　陳惠娟